臺灣高等法院民事判決
109年度上易字第991號
上  訴  人  陳繼承  
訴訟代理人  李蒼棟律師(法扶律師)
被  上訴人  楊乾成  
訴訟代理人  梁勝杰  
上列當事人間請求侵權行為損害賠償事件，上訴人對於中華民國
109年6月23日臺灣宜蘭地方法院108年度訴字第412號第一審判決
提起上訴，本院於109年12月22日言詞辯論終結，判決如下：
    主      文
原判決關於駁回上訴人後開第二項之訴部分，及訴訟費用（除確
定部分外）之裁判均廢棄。
被上訴人應再給付上訴人新臺幣壹拾捌萬捌仟陸佰元，及自民國
一百零八年六月二十九日起至清償日止，按年息百分之五計算之
利息。
其餘上訴駁回。
第一審（除確定部分外）、第二審訴訟費用，由被上訴人負擔五
分之二，餘由上訴人負擔。
    事實及理由
一、上訴人主張：被上訴人於民國107年12月31日8時50分許，駕
    駛車牌號碼000-00號營業小客車，沿宜蘭縣○○市○○街由南往
    北方向行駛，至與○○○路交岔路口，欲左轉進入○○○路時，本
    應注意汽車行駛至交岔路口，轉彎車應讓直行車先行，而依
    當時情形，並無不能注意之情事，竟疏未注意及此，貿然左
    轉，適上訴人騎乘車牌號碼000-000號普通重型機車，沿○○
    街由北往南方向行駛至該路口，見狀閃避不及，兩車發生碰
    撞，上訴人因而人車倒地（下稱系爭車禍），受有頭部外傷
    合併頭皮開放性傷口、左側前上胸壁與左側後上胸壁挫傷、
    左側肩膀挫傷併肩袖韌帶破裂、右大腿擦傷、左臀上部挫傷
    等傷害（下稱系爭傷害）。爰依民法第184條第1項前段、第
    191條之2、第193條第1項、第195條第1項規定，請求被上訴
    人賠償醫療費用新台幣（下同）9,103元、看護費用99,000
    元、工作損失508,200元、慰撫金30萬元，再扣除上訴人業
    已領取之強制汽車責任險理賠金48,983元後，合計為867,32
    0元，及自起訴狀繕本送達翌日起至清償日止，按年息5%計
    算之利息。 
二、被上訴人則以：依國立陽明大學附設醫院之回函所載，上訴
    人應僅需休養1年，故上訴人逾此範圍之工資損失請求，應
    屬無據，且上訴人請求之慰撫金過高等語，資為抗辯。
三、原審就上訴人前開請求，判決其一部勝訴即命被上訴人給付
    347,720元（含醫療費用9,103元、看護費用99,000元、工作
    損失138,600元、慰撫金15萬元，扣除已受領之強制汽車責
    任險理賠金48,983元，共計347,720元），及自108年6月29
    日起至清償日止，按年息5%計算之利息，而駁回上訴人其餘
    之訴，並分別為准、免假執行之諭知。上訴人就其敗訴部分
    不服，提起上訴，聲明：㈠原判決關於駁回上訴人後開第二
    項請求部分廢棄。㈡被上訴人應再付上訴人519,600元，及自
    108年6月29日起至清償日止，按年息5%計算之利息。被上訴
    人答辯聲明：上訴駁回（原判決關於駁回上訴人超過前揭上
    訴範圍部分；及關於命被上訴人給付347,720元本息部分，
    未據上訴人及被上訴人不服提起上訴，均已告確定）。
四、上訴人主張被上訴人於前揭時、地，駕駛車牌號碼000-00號
    營業小客車，沿宜蘭縣○○市○○街由南往北方向行駛至○○○路
    交岔路口，欲左轉進入○○○路時，因疏未讓直行車先行即貿
    然左轉，致發生系爭車禍，造成上訴人受有系爭傷害等情，
    為被上訴人所不爭執，復有財團法人蘭陽仁愛醫院診斷證明
    書、國立陽明大學附設醫院診斷證明書、道路交通事故現場
    圖、道路交通事故調查表㈠、㈡等在卷可稽（見宜蘭縣政府警
    察局宜蘭分局刑案偵查卷宗影卷第9-11、13-15頁），自堪
    信為真實。
五、本院之判斷：
    按因故意或過失，不法侵害他人之權利者，負損害賠償責任
    。又不法侵害他人之身體、健康、名譽、自由、信用、隱私
    、貞操，或不法侵害其他人格法益而情節重大者，被害人雖
    非財產上之損害，亦得請求賠償相當之金額。民法第184條
    第1項前段、第195條第1項前段分別定有明文。準此，被上
    訴人既因前揭過失行為，不法侵害上訴人之身體及健康，致
    上訴人受有損害，前已詳述，則上訴人依上開規定，請求被
    上訴人負賠償之責，自屬有據。茲就上訴人上訴部分之各項
    請求得否准許，分述如下：
　㈠關於不能工作之損失部分：
　　經查，上訴人因系爭車禍受有左肩肩袖韌帶破裂之傷害，並
    因而於108年2月11日住院接受左肩袖韌帶修補手術，於同年
    月15日出院等情，有國立陽明大學附設醫院診斷證明書附卷
    足佐（見本院卷第57頁）。上訴人雖主張其於出院後，左肩
    仍持續疼痛，且活動範圍受限、肌肉萎縮無力，故於系爭車
    禍發生後1年10個月內，均無法工作云云，然觀諸其提出之1
    09年7月20日國立陽明大學附設醫院診斷證明書，乃記載「
    左肩關節上舉170度，後舉0度，活動範圍為170度，肌力可
    達5分，病患主訴左肩萎縮無力，無法負重，病患須續休養3
    個月。」等語（見本院卷第57頁），足見上訴人左肩之活動
    範圍雖有受限，然肌力仍在，且關於「左肩萎縮無力，無法
    負重，病患須續休養3個月」之醫囑事項，應係基於上訴人
    「主訴」內容所為之記載，則上訴人僅憑上開記載內容，即
    稱其持續至上開診斷證明書開立後3個月內均無法工作云云
    ，能否盡採，實有疑義；且經本院函詢國立陽明大學附設醫
    院依上訴人之受傷情形，須休養多久時間始能從事一般勞動
    工作，業據該院以109年10月26日陽大附醫歷字第109000880
    9號函及所附病患就醫摘要回覆單表示：「依其受傷情形，
    需復健半年以上方可從事輕便工作。若一般勞動工作，均需
    休養1年以上。」等語（見本院卷第65-67頁），則在上訴人
    無法就其於系爭車禍發生超過1年後，在身體機能上，仍有
    何不能從事一般工作之情形，提出具體明確證據之情況下，
    自僅能認上訴人須休養而無法工作之時間，應以1年為限。
    又上訴人主張其不能工作期間之工資損失，應以每月23,100
    元計算，為被上訴人所不爭執（見本院卷第79頁），是以，
    上訴人除原判決已准許之6個月工資損失外，應尚得再請求
    被上訴人給付6個月之工資損失，共計138,600元（23100×6＝
    138600），至其逾此範圍之請求，則無從准許。
　㈡關於慰撫金部分：
　　按慰藉金之賠償須以人格權遭遇侵害，使精神上受痛苦為必
    要，其核給之標準固與財產上損害之計算不同，然非不可斟
    酌雙方身分資力與加害程度，及其他各種情形核定相當之數
    額（最高法院51年台上字第223號判例、85年度台上字第460
    號判決意旨參照）。查上訴人因被上訴人前揭過失行為，受
    有系爭傷害，前已詳述，衡其情節確屬重大，並足致上訴人
    受有精神上之痛苦，則上訴人依民法第195條第1項規定，請
    求被上訴人賠償其所受非財產上損害，自屬有據。本院審酌
    上訴人為國中肄業，原為臨時工，名下無不動產；被上訴人
    為國小畢業，擔任計程車司機，名下有不動產、車輛及利息
    所得，此有兩造稅務電子閘門財產所得調件明細表在卷可憑
    （見限閱卷），及上訴人受傷程度及部位、住院治療日數、
    事發經過情形、兩造身分、地位、經濟能力等一切情狀，認
    上訴人得請求之慰撫金，以20萬元為適當，逾此部分之請求
    ，則不應准許。是上訴人除原判決已准許之15萬元外，應得
    請求被上訴人再給付5萬元。
六、綜上所述，上訴人依民法第184條第1項前段、第195條第1項
    規定，請求被上訴人再給付188,600元（工資損失138600元＋
    慰撫金5萬元＝188600元），及自起訴狀繕本送達翌日即108
    年6月29日（見原法院108年度交簡附民字第26號卷第13頁）
    起至清償日止，按年息5%計算之利息，為有理由，應予准許
    ；逾此部分之請求，則屬無據，不應准許。原審就上開應准
    許部分，為上訴人敗訴之判決，尚有未洽，上訴論旨指摘原
    判決此部分不當，求予廢棄改判，為有理由，爰由本院廢棄
    改判如主文第二項所示；至上開不應准許部分，原審為上訴
    人敗訴之判決，經核並無不合，上訴意旨指摘原判決此部分
    不當，求予廢棄改判，為無理由，應駁回此部分之上訴。
七、本件事證已臻明確，兩造其餘之攻擊或防禦方法及所用之證
    據，經本院斟酌後，認為均不足以影響本判決之結果，爰不
    逐一論列，附此敘明。
八、據上論結，本件上訴為一部有理由、一部無理由，依民事訴
    訟法第450條、第449條第1項、第79條，判決如主文。
中　　華　　民　　國　　110 　年　　1 　　月　　5 　　日
                  民事第二十庭  
                        審判長法  官  周祖民
                              法  官  鄭威莉
                              法  官  馬傲霜
正本係照原本作成。
不得上訴。
中　　華　　民　　國　　110 　年　　1 　　月　　5 　　日

    　　　　　　　　　　　　　書記官  崔青菁